臺灣臺南地方法院刑事判決　　　　　　　　　　　　九十二年度訴字第一三八號
　　公　訴　人　臺灣臺南地方法院檢察署檢察官
　　被　　　告　丙　○　○
右列被告因偽造文書案件，經檢察官聲請簡易判決處刑（九十二年度偵字第八七六七
號），本院新營簡易庭認不宜以簡易判決處刑移
決如左：
    主  文
丙○○行使偽造私文書，足以生損害於他人，處有期徒刑貳月，如易科罰金，以佰
元折算壹日，緩刑貳年。
    事  實
一、丙○○係詠淳鋁業股份有限公司（以下簡稱詠淳公司）股東，緣民國八十七年四
    月間，丙○○為節省購車價款及作為詠淳公司報、抵稅賦之用，乃將所購買車號
    Ｎ２─４０３８號自用小客車，借名登記在詠淳公司名下。嗣於九十年七月間因
    詠淳公司無法負擔長期虧損，經召開股東會決議解散公司事宜，並委託會計師著
    手清算公司資產。詎丙○○為免上開自用小客車遭詠淳公司清算或變賣，竟未得
    詠淳公司負責人丁○○之同意，於九十年七月二十四日，擅自至詠淳公司向不知
    情之會計人員乙○○取得公司及負責人之印章各一枚後，將之盜用在汽（機）車
    過戶登記書上，而偽造成詠淳公司欲過戶至丙○○名下，隨後持上開偽造之申請
    書至交通部公路總局嘉義區監理所麻豆監理站（下稱麻豆監理站），交由不知情
    之承辦公務員行使，使該公務員誤認該申請資料為真，而登載上開不實事項於職
    務上所掌管之電磁紀錄準公文書上，並據以核發新行車執照予丙○○，足生損害
    於詠淳公司、丁○○及監理機關對汽車車籍管理之正確性。
二、案經詠淳公司訴由臺灣臺南地方法院檢察署檢察官偵查後聲請簡易判決處刑。
    理  由
一、訊據被告丙○○固坦承其為Ｎ２─４０３８號自用小客車實際所有權人，並借名
    登記在詠淳公司名下，並曾於前揭時地，向詠淳公司會計乙○○拿取詠淳公司印
    章及負責人丁○○印章各一枚後，蓋印在汽（機）車過戶登記書上，持向麻豆監
    理站辦理上開小客車過戶登記事宜，惟矢口否認有偽造私文書及行使暨使公務員
    登載不實犯行，辯稱：當時其確實沒有聯絡到丁○○，但是有告訴乙○○用途並
    獲得同意後才取得印章，詠淳公司也有同意，因此並無偽造情事云云。經查：
  (一)右揭犯罪事實，有麻豆監理站九十二年八月十九日函覆Ｎ２─４０３８號自用小
    客車於九十年七月二十四日之過戶登記書、異動歷史查詢單各一份（見偵查卷一
    第五頁至第七頁）、九十三年一月六日函覆之新領牌照登記書（見本院卷第二四
    頁）在卷可稽。告訴人丁○○證稱：「我並沒有保管汽（機）車過戶登記書上的
    詠淳公司印章及負責人印章二枚，當初公司破產時，我只要求乙○○整理帳款及
    提領信件，乙○○保管的印章是用作提領信件的，車子辦理過戶並沒有經過我的
    同意。」（見本院卷第四八、五五頁）等語，佐以告訴人丁○○於九十一年九月
    二十日存證信函指稱：「系爭小客車無故變更為丙○○所有。」（見九十二營偵
    字第五八三號發查卷第七頁）、於九十二年一月九日告訴狀指稱：「系爭小客車
    已變更為丙○○名下，各股東均不知情。」（見九十二營偵字第五八三號發查卷
    第二頁）、於九十二年五月十五日再議狀稱：「本件移轉登記，告訴人丁○○均
    不知情，自無書立委託書或交付印章可能。」（見九十二營偵字第五八三號偵查
    卷第十八頁）等情，足認告訴人歷次指述，內容相符，其指述自為真實無誤。
  (二)被告固以證人乙○○之證詞為辯，用以證明其確實有獲得同意或授權，惟證人乙○○證稱：「我大約在八十八年間擔任詠淳公司會計職務，因為詠淳公司結束營
    運，約在九十年六、七月間離職，當時詠淳公司負責人丁○○交代我做應付帳款
    的資料明細，應收帳款部分是劉麗玉負責，丁○○並未告訴我Ｎ２─４０３８號
    自用小客車要如何處理。詠淳公司印章及負責人印章有兩種，印鑑章鎖在公司櫃
    子裡，由老闆保管，我拿不到；另外二枚木頭大、小章則是放在我的抽屜，汽（
    機）車過戶登記書上的公司印章及負責人印章確實是我保管的，但由於事隔兩年
    多，我不記得丙○○有無向我拿我保管的二枚印章，去辦理車輛過戶登記，也不
    記得丙○○也沒有告訴我，要我轉知丁○○說丙○○要使用公司印章辦理汽車過
    戶。」等語（見本院卷第四四頁至第四六頁、第五四、五九頁）。由證人乙○○
    上開證詞，並無法證明被告確實獲得詠淳公司或其負責人丁○○之授權或同意；
    且證人乙○○持有上開印章，亦未獲得詠淳公司或其負責人丁○○授權或同意可
    用作系爭自用小客車之過戶登記事宜；此外亦不能證明詠淳公司所留任會計人員
    乙○○可獨自對外辦理公司相關業務，是證人乙○○前開證述，不能作為有利於
    被告之認定。
  (三)此外，除前開文書證據及告訴人指述外，被告已於九十二年七月九日在檢察官前
    自承：「因為找不到丁○○，所以直接找乙○○，沒有當面得到丁○○同意；我
    也不知道丁○○有無授權給乙○○交付印章給我使用。」等語（見偵查卷二第十
    二、十三頁），由此益見被告事後所辯，乃卸責之詞，不能採信。綜上，本案事
    證明確，被告犯行應堪認定。
二、核被告所為，係犯刑法第二百十六條、第二百十條之行使偽造私文書罪、第二百
    十四條、第二百二十條之第二項之使公務員在準公文書上為登載不實罪。被告盜
    用印章之行為係偽造私文書行為之一部，偽造私文書後復持以行使，其偽造私文
    書之低度行為應為行使偽造私文書之高度行為所吸收，均不另論罪。所犯行使偽
    造私文書罪與使公務員在準公文書上為登載不實罪二罪間，有方法目的之牽連關
    係，應依刑法第五十五條牽連犯之規定，論以情節、刑度較重之行使偽造私文書
    罪。爰審酌被告不循法律途徑取回自己所有汽車，致犯本罪，且未獲得告訴人之
    諒解，惟被告並無犯罪前科，有臺灣高等法院被告全國前案紀錄表一紙附卷可稽
    （見本院訴字卷第四頁），犯罪所生危害不大等一切情狀，量處如主文所示之刑
    ，併諭知易科罰金之折算標準，以資警惕。末查被告未曾受有期徒刑以上刑之宣
    告，已如前述，且系爭自用小客車本為被告所有，僅因公司結束營運，被告為求
    儘速取回己車，致犯本罪，本院認被告經此教訓後，應知所警惕，當無再犯之虞
    ，本院因認對其所宣告之刑，以暫不執行為適當，併予宣告緩刑二年，以勵自新
    。
據上論斷，應依刑事訴訟法第二百九十九條第一項前段，刑法第二百十六條、第二百
十條、第二百十四條、第二百二十條第二項、第五十五條、第四十一條第一項前段、
第七十四條第一款、罰金罰鍰提高標準條例第一條前段、第二條，判決如主文。
本案經檢察官甲○○到庭執行職務。
中      華      民      國      九十三      年     三     月     三     日
                                  臺灣臺南地方法院刑事第一庭
                                      審判長法  官   侯明正
                                            法  官   柯顯卿
                                            法  官   李東柏
右正本證明與原本無異。
如不服本判決，應於判決送達後十日內向本院提出上訴狀( 應附繕本 )。
                                            書記官   李國敬
中      華      民      國      九十三      年     三     月     三     日
附錄本案論罪科刑法條全文：
刑法第二百一十條
偽造、變造私文書，足以生損害於公眾或他人者，處五年以下有期徒刑。
刑法第二百一十六條
行使第二百十條至第二百十五條之文書者，依偽造、變造文書或登載不實事項或使登
載不實事項之規定處斷。
